【裁判字號】    97,再,4
【裁判日期】    970624
【裁判案由】    債務不履行損害賠償
【裁判全文】
臺灣高等法院民事判決                     97年度再字第4號
再審原告    乙○○
訴訟代理人  謝清福律師
訴訟代理人  丁○○
再審被告    丙○○原名：張淑.
            甲○○○
上  一  人
訴訟代理人  李兆環律師
            林家祺律師
上列當事人間債務不履行損害賠償事件，再審原告對於中華民國
96年12月21日最高法院96年度台上字第2869號、96年7月24日本
院95年度上字第1055號、95年10月26日臺灣臺北地方法院94年度
訴字第413號確定判決提起再審之訴，本院於97年6月10日言詞辯
論終結，判決如下：
    主  文
再審之訴駁回。
再審訴訟費用由再審原告負擔。
    事實及理由
壹、程序方面：
    再審被告丙○○（原名張淑娟）未於言詞辯論期日到場，經
    核無民事訴訟法第386條所列各款情形，爰依再審原告之聲
    請，由其一造辯論而為判決。
貳、實體方面：
一、本件再審原告主張：
    甲、最高法院96年度台上字第2869號、本院95年度上字第
        1055號判決（下稱原確定判決）、臺灣臺北地方法院（
        下稱臺北地院）94年度訴字第413號判決有民事訴訟法
        第496條第1項第13款規定之再審事由：
      (一)本件訴訟確定後再審原告發現民國91年4月10日台北市
        稅捐稽徵處中正分處核發高全輝91年3月31日死亡後，
        遺產歸戶財產查詢清單內載：高全輝死亡後之遺產包括
        (1)土地二項--0000000地號松山區○○段○○段174號及
        0000000地號中山區○○段○○段140號。(2)房屋二項--
        松山區○○○路○段130巷18弄20號1樓，及中山區○○
        ○路○段147巷5弄14號。(3)投資二項--崇熙多媒體國際
        有限公司，及台北國際商業銀行股份有限公司。由此可
        知，原確定判決認定臺北市○○區○○段4小段3438建
        號房屋即門牌號碼臺北市○○路○段313巷5號4樓及坐落
        之基地臺北市○○區○○段4小段639地號土地應有部分
        45/44589（下稱系爭房地），為高全輝遺產，再審原告
        與再審被告甲○○○於93年3月26日達成和解，已因再
        審原告收受新台幣（下同）180萬元之和解金，即不得
        再行主張權利云云，應屬錯誤。事實上，依遺產歸戶財
        產查詢清單（見本院再字卷第13頁之財產查詢清單），
        可知系爭房地非高全輝遺產，非93年3月26日和解之標
        的。
      (二)又依97年1月17日房屋建物謄本（見本院再字卷第14頁
        至第17頁之建物謄本）內載：再審被告甲○○○於86年
        5月14日登記原因發生日期56年5月19日。而97年1月17
        日土地謄本（見本院再字卷第18、19頁之土地謄本）內
        載：再審被告甲○○○於89年7月15日登記原因發生日
        期89年6月26日。上開登記時間均在高全輝93年3月31日
        死亡之前，均非屬高全輝遺產，自不可能以系爭房地作
        為93年3月26日和解高全輝遺產之標的。
      (三)原確定判決認定系爭房地，如上所述為高全輝遺產，所
        以93年3月26日遺產和解書，包括系爭房地應屬不實。
        如斟酌前開證物定可為再審原告有利之裁判。
    乙、原確定判決有民事訴訟法第496條第1項第2款規定之再
        審事由？
      (一)原確定判決（本院95年度上字第1055號判決）理由五記
        載：「五、上訴人（即再審原告，下同）主張被上訴人
        （即再審被告）丙○○於68年4月間，由其法定代理人
        陳林雨將其養父張志江所有系爭房屋之所有權，以30萬
        元讓渡與上訴人，與上訴人之法定代理人高全輝、丁○
        ○簽訂系爭讓渡書，同年5月3日收受全部價金30萬元；
        被上訴人丙○○竟將身分證、印鑑證明交由被上訴人、
        即上訴人先父之原配甲○○○，為系爭房屋、系爭基地
        之所有權移轉登記予被上訴人甲○○○；上訴人已於94
        年6月21日以民事準備書狀繕本送達，代為撤銷被上訴人
        丙○○為系爭房地所有權移轉登記之意思表示等事實，
        為被上訴人等所不爭執，且有系爭讓渡書、收據、系爭
        房地登記謄本、及上訴人民事準備書狀等在卷…足憑；
        上訴人主張之上開事實，應堪信為真實。」等語。亦即
        原確定判決認定再審原告起訴主張之事實，堪信為真實
        ，原確定判決自應在主文中判決再審原告勝訴，命再審
        被告給付如先位聲明所示。然上開判決在同理由六中卻
        稱：「…經查上訴人先父高全輝於91年3月31日因病去
        世，而上訴人所提出系爭讓渡書為影印本，原本則由被
        上訴人甲○○○持有中，並於訴外人高全輝生前之86年
        5月14日為系爭房屋第一次所有權登記，系爭基地於89
        年4月1日為所有權移轉登記等事實，為上訴人所不爭執
        ，且有協議書（載明高全輝去世日期）、系爭房、地登
        記謄本在卷足稽；被上訴人甲○○○抗辯上訴人受贈系
        爭房屋，已為其先父高全輝所撤銷，改贈與予被上訴人
        甲○○○，尚非虛妄，非無可信。」等語。亦即原確定
        判決認定：系爭房屋是高全輝向丙○○買受，贈與上訴
        人，已撤銷贈與云云。與上段理由，顯然矛盾。
      (二)按原確定判決已認定再審原告起訴主張之事實，堪信為
        真。而再審原告係主張再審原告與再審被告丙○○間確
        有買賣關係存在，但再審被告甲○○○竟向丙○○施詐
        、詐騙丙○○，致使丙○○將系爭房地登記給甲○○○
        ，再審原告因此代位丙○○撤銷被詐欺所為之意思表示
        及回復原狀之意思表示…請求移轉系爭房地給再審原告
        。但原確定判決卻認系爭房地係再審原告之父高全輝向
        再審被告丙○○買受後贈與給再審原告，高全輝已撤銷
        贈與云云，判決有相互矛盾之處而違法，依大法官會議
        釋字第146號解釋，再審原告自得提起再審之訴。又原
        確定判決尚有諸多錯誤認定，與卷附資料之記載不符。
        且本件判決確定後，再審原告所發現之前開新資料足以
        推翻確定判決認定之事實等情，爰依民事訴訟法第496
        條第1項第13款、第2款之規定，提起本件再審之訴（關
        於再審原告另依民事訴訟法第496條第1項第2款規定對
        第三審判決提起再審之訴部分，本院另以裁定移送最高
        法院。）並再審聲明為，先位聲明：(一)再審被告甲○○
        ○應將系爭房地辦理所有權移轉登記予再審被告丙○○
        ，再審被告丙○○再將系爭房地辦理所有權移轉登記予
        再審原告。備位聲明：(一)再審被告丙○○應給付再審原
        告200萬元並自起訴狀繕本送達之翌日起，至清償之日
        止，按年息百分之5計算之利息。(三)願供擔保，請准宣
        告假執行。
二、再審被告則以：
    甲、原確定判決並無民事訴訟法第496條第1項第13款、第2
        款規定之再審情事：
        再審原告與再審被告甲○○○對高全輝之遺產並無爭執
        ，所爭執者為93年3月26日之和解範圍是否包括系爭房
        地，再審原告提出高全輝之遺產歸戶財產查詢清單，縱
        屬民事訴訟法第496條第1項第13款發現未經斟酌之證物
        或得使用之證物者，亦不符同條項但書所謂「但以如經
        斟酌可受較有利益之裁判者為限」之要件，故再審原告
        不得據此為再審理由。
    乙、又原確定判決並無民事訴訟法第496條第1項第2款規定
        之再審情事：
      (一)原確定判決理由五係就68年4月間有無將系爭房地讓渡
        再審原告，嗣再將系爭房地所有權移轉登記與再審被告
        甲○○○，陳述陳述再審原告主張之上開事實應堪信為
        真實，然此部分事實（並非全部，蓋84年以後事實，見
        該判決理由六），此係依再審原告所提之證據及兩造不
        爭執此部分事實所作成之認定，上開認定並無不法且與
        卷附資料完全相符。
      (二)原確定判決理由六係就84年以後有關再審原告與再審被
        告丙○○間之系爭讓渡書，係其先父高全輝向丙○○買
        受系爭房屋，贈與再審原告，84年間因再審原告之母丁
        ○○發生爭執，遷離與再審原告之母同居之處所，返回
        再審被告甲○○○住所，並將贈與再審原告系爭房屋，
        予以撤銷，將系爭房屋改贈與再審被告甲○○○之事實
        ，並認定：再審原告受贈（受先父高全輝之贈與）系爭
        房屋，已為其先父高全輝所撤銷，改贈與予再審被告甲
        ○○○，尚非虛妄，非無可採。上開認定完全符合卷內
        所附證據資料，並無判決理由與主文顯有矛盾之情形等
        語，資為抗辯。並再審答辯聲明：再審之訴駁回。
三、兩造不爭執事項：
    (一)訴外人高全輝於91年3月31日死亡。
    (二)再審原告與再審被告甲○○○於93年3月26日曾簽署協議
      書。
    (三)再審原告與再審被告甲○○○於93年3月26日達成協議後
      有收受再審被告甲○○○及訴外人高樹勇、高樹森、高樹
      豐等人所給付之180萬元。
    (四)再審被告丙○○與再審被告甲○○○曾於86年1月24日簽
      訂協議書。
    (五)臺北地院94年度訴字第413號、本院95年度上字第1055號
      、最高法院96年度台上字第2869號民事判決已確定在案等
      事實，為兩造所不爭執（見本院再字卷第157、158頁之筆
      錄、第78頁、第135頁至第140頁之書狀），並有再審被告
      丙○○與再審被告甲○○○簽訂之協議書、臺北地院94
      年度訴字第413號、本院95年度上字第1055號、最高法院
      96年度台上字第2869號民事判決可證（見本院再字卷第23
      頁至第49頁)，固堪信為真實。
四、本件經依民事訴訟法第463條準用同法第270條之1第1項第3
    款規定，整理並協議簡化爭點後，兩造同意就本院97年5月5
    日準備程序中，兩造協議簡化之爭點為辯論範圍（見本院再
    字卷第158頁之筆錄）。茲就兩造之爭執點及本院判斷分述
    如下：
    (一)按民事訴訟法第四百九十六條第一項第十三款所謂當事人
      發見未經斟酌之證物或得使用該證物，係指在前訴訟程序
      不知有該證物，現始知之，或雖知有此而不能使用，現始
      得使用者而言。又依民事訴訟法第四百九十六條第一項第
      十三款規定提起再審之訴，須當事人發現之證物，於前訴
      訟程序未經斟酌，且一經斟酌，即可受較有利之裁判者為
      相當，若該證物在前訴訟程序中已經斟酌，或縱經斟酌，
      亦不能受較有利之裁判者，即不得據以提起再審之訴（最
      高法院80年度台上字第1645號、79年度台上字第2068號裁
      判要旨參照）。
    (二)再審原告雖主張伊於本件訴訟確定後發現91年4月10日台
      北市稅捐稽徵處中正分處核發高全輝91年3月31日死亡後
      ，遺產歸戶財產查詢清單，並未包括系爭房地在內，可知
      系爭房地非高全輝遺產，非93年3月26日和解之標的云云
      。惟查：
      1.原確定判決係於96年7月24日所製作，有本院95年度上
        字第1055號判決可考（見本院再字卷第44頁之判決製作
        日期）。而觀之再審原告所提出之遺產歸戶財產查詢清
        單（見本院再字卷第13頁之財產查詢清單），其上記載
        申請取得之日期為91年4月10日，顯係在原確定判決訴
        訟程序終結前即已取得，足見再審原告於前訴訟程序審
        理中即可提出。縱再審原告於前訴訟程序不知有該證物
        ，現始知之，或雖知有此而不能使用，現始得使用之情
        形存在，然當事人以發現得使用未經斟酌之證物為再審
        理由者，應就其在前訴訟程序不能使用之事實，負舉證
        責任。申言之，其所謂之證物尚須是：(1)前訴訟程序不
        知有該證物，或(2))雖知有此證物而不能使用者。(3)且
        不能使用之事實須由原告舉證，方謂符合；今再審原告
        所呈遺產歸戶財產查詢清單、房屋建物謄本、土地謄本
        （見本院再字卷第13頁之財產查詢清單、第14頁至第
        17頁之建物謄本、第18、19頁之土地謄本）並非前訴訟
        程序所不知（按高全輝死亡後，即可查詢其遺產歸戶情
        形），更非有所謂知此證物而不能使用之情形，而再審
        原告就此均未舉證證明之，揆諸前開說明，顯與民事訴
        訟法第496條第1項第13款規定之再審事由不符。
      2.又原確定判決已認定：「…經查上訴人（即再審原告，
        下同）先父高全輝於91年3月31日因病去世，而上訴人
        所提出系爭讓渡書為影印本，原本則由被上訴人甲○○
        ○持有中，並於訴外人高全輝生前之86年5月14日為系
        爭房屋第一次所有權登記，系爭基地於89年4月1日為所
        有權移轉登記等事實，為上訴人所不爭執，且有協議書
        （載明高全輝去世日期）、系爭房、地登記謄本在卷足
        稽；被上訴人甲○○○抗辯上訴人受贈系爭房屋，已為
        其先父高全輝所撤銷，改贈與予被上訴人甲○○○，尚
        非虛妄，非無可信。」等情（見本院再字卷第40頁之判
        決理由）足證再審原告受贈系爭房屋，已為高全輝所撤
        銷，而改贈與予再審被告人甲○○○，原確定判決並未
        認定系爭房地係屬高全輝之遺產。
      3.而關於再審原告與再審被告甲○○○於93年3月26日之
        協議書（見本院再字卷第110、111頁之協議書），即該
        協議書之和解範圍是否包括系爭房地？原確定判決已認
        定：「…(一)上訴人（即再審原告，下同）對於被上訴人
        （指再審被告甲○○○，下同）抗辯上訴人於93年3月
        26日已就其先父高全輝已知與未知之生前所有動產、不
        動產等流動資產及固定資產之民事、刑事訴訟放棄抗辯
        權，由被上訴人及訴外人高樹勇、高樹森、及高樹豐等
        人給付180萬元達成協議，且被上訴人甲○○○等已履
        行給付180萬元完畢等事實，並不爭執，且有被上訴人
        甲○○○提出協議書在卷足憑。(二)證人鄭富銘於原審到
        場結證：「（是否認識乙○○、甲○○○？）認識。甲
        ○○○是高全輝的太太，乙○○是高全輝的兒子，高全
        輝是我的乾哥哥，我們從小就認識，高全輝過世之後在
        91年的5月份，丁○○就是乙○○的母親有來找我，她
        說民生東路有二棟是高全輝的名下所有房子及中華路有
        一棟（即系爭房屋）是乙○○所有的房子，為何這三棟
        房子都過戶給甲○○○，我有告訴他民生東路的二棟房
        子我哥哥生前有說要給甲○○○這邊的三個孩子，但是
        中華路的房子我不清楚，後來因為這件事我又去問我大
        嫂甲○○○及丁○○，我們大家三方就約一個時間大概
        在91年間的時候，有我、甲○○○、丁○○、乙○○四
        人就到甲○○○家裡面去討論這件事情，我有問為什麼
        所有三棟都登記在甲○○○的名下，甲○○○說民生東
        路本來就是要給甲○○○的三個小孩，因為涉及增值稅
        的問題，所以暫時登記在甲○○○的名下，中華路的房
        子本來就是我哥哥要給他的，當時丁○○與乙○○就立
        即表示不同意，認為這三棟房子不應該要登記在甲○○
        ○的名下，後來我有當場表示據我瞭解在我哥哥往生前
        二、三年我有問過我哥哥，是否給丁○○的孩子比較多
        ，給甲○○○的孩子比較少，當時我哥哥有說民生東路
        的房子之後要給甲○○○的小孩，但是中華路有一間的
        房子確定要給乙○○，…我當時將我哥哥之前跟我說的
        情況告訴兩造，當時甲○○○有表示說因為我哥哥說丁
        ○○對他不好，所以要給乙○○中華路的房子就不給他
        了，而且要給丁○○女兒的一間房子也沒有依據，所以
        最後當天我有建議他們，因為丁○○的小孩已經有三棟
        比較大的房子，所以民生東路的房子給甲○○○是合理
        的，至於中華路的房子應該要給乙○○與丁○○的女兒
        各一棟部分就以各100萬元折價給丁○○的兒女，但是
        丁○○這邊不同意，所以就提出偽造文書的告訴，刑事
        部分不起訴處分，丁○○就很傷心，我告訴他可以依法
        提起再議，丁○○表示這沒有用，願意談和解，後來我
        就去問甲○○○的兒子，他兒子說如果要談和解只能給
        150萬元，這個條件丁○○本來也同意，直到大約在93
        年3月份的時候，當時有乙○○及丁○○、甲○○○的
        兒女及我都到場，本來他們要請我當見證人，我說不適
        當，後來經過我磋商的結果，大概講到180萬元，甲○
        ○○說他沒有錢要分期，我談完這個之後因為有事情就
        先走了，據之後他們表示當天大家有簽約都有蓋指印，
        當時高樹勇有擬草約，『就是丁○○這邊兒女不能再對
        我我哥哥的財產有任何的要求』，如果要打官司的話還
        要賠償收受款項的一倍，就是指我哥哥所有的財產包括
        房子、存款都包含在內，『也包括中華路房子』要給乙
        ○○的及要給高孟伶的中華路房子在內，也就是付了
        180萬元之後他們就不得再為要求了，我印象中協議書
        的內容好像有一句放棄財產，但是不像是法律的用語，
        這是我在的時候兩造都同意的內容，後來因為協議書要
        打字所以我就先走了。後來我有問甲○○○說這件事情
        有沒有處理好，她說大家都有簽字、蓋指印，而且有告
        訴甲○○○要按時支付款項，之後就是接到法院的通知
        了。…」等語在卷…核與協議書內容大致相符；由此，
        堪認被上訴人甲○○○所提出協議書，為兩造家族就系
        爭房、地及因繼承高全輝遺產所生紛爭，於證人鄭富銘
        斡旋下，所達成和解之內容。…(三)上訴人雖主張證人鄭
        富銘之證言不實在，惟查上訴人先父高全輝生前與證人
        向以兄弟相稱，與兩造之關係均極密切之事實，亦為上
        訴人於告訴被上訴人偽造文書之刑事案件，其代理人到
        場表示：該證人（指證人鄭富銘）與我們當事人（即上
        訴人）關係也不錯。再綜觀證人所為上開之證言，對於
        兩造尚難認有所偏頗，所為證言應堪採信。…八、綜上
        所述，上訴人受其先父高全輝贈與之系爭房屋，已為其
        先父高全輝撤銷贈與，改贈與予被上訴人甲○○○；且
        上訴人就系爭房、地於93年3月26日與被上訴人甲○○
        ○及訴外人高樹勇、高樹森、高樹豐等人達成和解，而
        收受甲○○○及訴外人高樹勇、高樹森、高樹豐等180
        萬元，…」等情（見本院再字卷第41、42頁之判決理由
        ）。足證93年3月26日所訂立之協議書，其和解範圍已
        包括系爭房地在內無疑。
      4.準此，93年3月26日所訂立之協議書，其和解範圍已包
        括系爭房地在內，且再審原告與再審被告甲○○○及訴
        外人高樹勇、高樹森、高樹豐等人達成和解，並已收受
        甲○○○及訴外人高樹勇、高樹森、高樹豐等人所給付
        之180萬元。而再審原告對93年3月26日達成協議後有收
        受再審被告甲○○○及訴外人高樹勇、高樹森、高樹豐
        等人所給付180萬元之事實，亦不爭執。益證93年3月26
        日之和解範圍已包括系爭房地在內。是再審原告主張系
        爭房地非93年3月26日和解之標的云云，殊不足取。今
        再審原告提出遺產歸戶財產查詢清單、房屋建物謄本、
        土地謄本（見本院再字卷第13頁之財產查詢清單、第14
        頁至第17頁之建物謄本、第18、19頁之土地謄本），縱
        經斟酌，亦不能受較有利之裁判，是再審原告依民事訴
        訟法第496條第1項第13款規定提起本件再審之訴，自屬
        無據。
    (三)次按民事訴訟法第496條至第498條已規定再審之事由，雖
      再審原告依大法官會議釋字第146號解釋為由，以原確定
      判決認定事實有錯誤，理由五已認定再審原告起訴主張之
      事實，堪信為真。而再審原告係主張再審原告與再審被告
      丙○○間確有買賣關係存在，但再審被告甲○○○竟向丙
      ○○施詐、詐騙丙○○，致使丙○○將系爭房地登記給甲
      ○○○，再審原告因此代位丙○○撤銷被詐欺所為之意思
      表示及回復原狀之意思表示…請求移轉系爭房地給再審原
      告。但原確定判決理由六卻認定系爭房地係再審原告之父
      高全輝向再審被告丙○○買受後贈與給再審原告，高全輝
      已撤銷贈與，判決有相互矛盾之處而違法云云。惟查：
      1.按民事訴訟法第496條第1項第2款所謂判決理由與主文
        顯有矛盾，係指判決依據當事人主張之事實，認定其請
        求或對造抗辯為有理由或無理由，而於主文為相反之諭
        示，且其矛盾為顯然者而言。查原確定判決理由五係就
        68年4月間有無：「…被上訴人（即再審被告，下同）
        丙○○於68年4月間，由其法定代理人陳林雨將其繼承
        養父張志江所有系爭房屋之所有權，以30萬元讓渡予上
        訴人（即再審原告，下同），與上訴人之法定代理人高
        全輝、丁○○簽訂系爭讓渡書，同年5月3日收受全部價
        金30萬元；被上訴人丙○○竟將身分證、印鑑證明交由
        被上訴人即上訴人先父之原配偶甲○○○，為系爭房屋
        、系爭基地之所有權移轉登記予被上訴人甲○○○…」
        之事實（見本院再字卷第39頁所附該判決第3頁之理由
        ），並陳述再審原告主張之上開事實應堪信為真實。然
        此部分事實（並非全部，蓋84年以後事實，見原確定判
        決理由六）非僅為再審被告所不爭執，且有系爭讓渡書
        、收據、系爭房地登記謄本…」（見本院再字卷第39頁
        所附該判決第3頁之理由），故對此部分事實，原確定
        判決於理由五中表示：「上訴人主張之上開事實，應堪
        信為真實。」係依上開證據及兩造不爭執此部分事實所
        作成之認定，上開認定並無不法，且與卷附資料相符。
      2.再審原告將原確定判決理由五（有關84年以前部分事實
        ）認定高全輝「曾」贈與再審原告之認定，指摘：「原
        判認定上訴人起訴主張之事實，堪信為真實，原判自應
        判決上訴人勝訴。而故意忽略84年以後之事實（即判決
        理由六支理由），即「因高全輝遭上訴人之母丁○○之
        遺棄，故意將高全輝逐出家門，導致高全輝不得不遷離
        與上訴人之母同居之處所，而返回配偶甲○○○住所，
        並將贈與上訴人系爭房屋，予以撤銷，並改贈與被上訴
        人甲○○○…」，而謂原判決理由五與理由六有理由矛
        盾之違法，容有誤會。
      3.再審原告主張原確定判決未審酌68年4月讓渡書（見本
        院再字卷第20頁至第22頁之讓渡書）、86年1月24協議
        書（見本院再字卷第23、24頁之協議書）等物證，如加
        審酌應不會發生之錯誤云云。然查，上開證物業已於前
        訴訟程序（包括第一、第二審）事實審提出（見第一審
        原證一及被證六），是上開讓渡書及協議書內容，原確
        定判決於審理時均已審酌，再審原告自不得以之為再審
        理由，附此敘明。
    (四)綜上所述，再審原告依民事訴訟法第496條第1項第13款、
      第2款之規定，提起本件再審之訴，為無理由；又第二審
      法院就該事件已為本案判決者，對於第一審法院之判決不
      得提起再審之訴，同法第496條第3項定有明文。本件再審
      原告併就第一審判決（臺北地院94年度訴字第413號）提
      起再審之訴，先位聲明請求：再審被告甲○○○應將系爭
      房地辦理所有權移轉登記予再審被告丙○○，再審被告丙
      ○○再將系爭房地辦理所有權移轉登記予再審原告。備位
      聲明請求：再審被告丙○○應給付再審原告200萬元並自
      起訴狀繕本送達之翌日起，至清償之日止，按年息百分之
      5計算之利息。均於法不合，均應予駁回。
五、據上論結，本件再審之訴為無理由，依民事訴訟法第504條
    、第449條第1項、第505條、第385條第1項前段、第78條，
    判決如主文。
中    華    民    國    97    年    6     月    24    日
                  民事第七庭
                      審判長法  官  鄭三源
                            法  官  邱  琦
                            法  官  王聖惠
正本係照原本作成。
如不服本判決，應於收受送達後20日內向本院提出上訴書狀，其
未表明上訴理由者，應於提出上訴後20日內向本院補提理由書狀
（均須按他造當事人之人數附繕本）上訴時應提出委任律師或具
有律師資格之人之委任狀；委任有律師資格者，另應附具律師資
格證書及釋明委任人與受任人有民事訴訟法第466條之1第1項但
書或第2項（詳附註）所定關係之釋明文書影本。
中    華    民    國    97    年    6     月    24    日
                            書記官  陳樂觀
附註：
民事訴訟法第466條之1（第1項、第2項）：
對於第二審判決上訴，上訴人應委任律師為訴訟代理人。但上訴
人或其他法定代理人具有律師資格者，不在此限。
上訴人之配偶、三親等內之血親、二親等內之姻親，或上訴人為
法人、中央或地方機關時，其所屬專任人員具有律師資格並經法
院認為適當者，亦得為第三審訴訟代理人。


司法院資訊處製作；財團法人民間司法改革基金會備份。
